【裁判字號】    99,勞訴,15
【裁判日期】    990430
【裁判案由】    返還補償金
【裁判全文】
臺灣桃園地方法院民事判決              99年度勞訴字第15號
原      告  財政部
法定代理人  甲○○
訴訟代理人  楊正評律師
複  代理人  王福民律師
被      告  乙○○
上列當事人間返還補償金事件，經臺灣板橋地方法院98年度勞訴
字第147 號裁定移送前來，本院於民國99年4 月7 日言詞辯論終
結，判決如下：
    主      文
被告應給付原告新台幣捌拾肆萬捌仟貳佰伍拾元，及自民國九十
八年十一月十三日起至清償日止，按週年利率百分之五計算之利
息。
訴訟費用由被告負擔。
本判決於原告以新台幣貳拾捌萬參仟元或等值之華南商業銀行無
記名可轉讓定期存單為被告供擔保後，得假執行。
    事實及理由
一、原告主張：
  (一)「臺灣省菸酒公賣局」（下稱公賣局）原為臺灣省政府管轄
    事業機構，實施精省後，依臺灣省政府功能業務與組織暫行
    條例規定，臺灣省政府由地方自治法人變更為行政院派出機
    關，公賣局則改隸財政部，嗣立法院通過「臺灣菸酒股份有
    限公司條例」，公賣局於民國91年7 月1 日裁撤，同日由政
    府提撥資本設立登記成立臺灣菸酒股份有限公司（下稱臺灣
    菸酒公司），依「臺灣菸酒股份有限公司條例」第8 條：「
    原臺灣省菸酒公賣局本業所使用之財產及生產設備，應列冊
    移轉臺灣菸酒股份有限公司，其餘之土地及房屋設備，依法
    移轉財產部國有財產局。」規定，因系爭勞保老年給付補償
    金債權未列冊移轉臺灣菸酒股份有限公司，且非土地及房屋
    設備，亦未移轉財產部國有財產局，故於公賣局裁撤後，系
    爭勞保老年給付補償金債權無指定之承接業務機關，應由其
    上級機關即原告承受接管。
  (二)臺灣省政府前為因應公賣局業務減縮，改善經營體質，提高
    營運績效，專案精簡人員以降低用人費用支出，依「臺灣省
    政府所屬省營事業機構人員退休撫卹及資遣辦法」第16條及
    勞動基準法第11條規定，頒訂「臺灣省政府所屬臺灣省菸酒
    公賣局專案精簡人員處理要點」（下稱公賣局專案精簡人員
    處理要點）。而被告原係公賣局板橋分局搬運工，於86年間
    自願參加專案精簡人員計畫，經臺灣省政府核定後，依公賣
    局專案精簡人員處理要點於87年10月1 日（離職生效日）辦
    理優惠資遣離職，因被告當時參加勞保年資尚不符合當時勞
    工保險條例請領老年給付資格要件，依公賣局專案精簡人員
    處理要點第3 條第3 項規定，被告於86年10月30日出具切結
    書載明：「本人原參加勞保，今因依據臺灣省菸酒公賣局之
    專案精簡人員計畫辦理離職，但不符合請領勞保老年給付，
    而得領取該保險損失補償金，請同意發給該補償金，並保證
    爾後依法再參加同一保險領取老年給付時，即自動向（機構
    名稱）或其指定之機關無息繳回原領之補償金，其所領老年
    給付金額較原補償金低時，繳回與所領老年給付同額之補償
    金，特立此切結書。」，向公賣局板橋分局領取補償金新台
    幣（下同）97萬0,650 元，有被告出具之切結書、專案精簡
    離退人員（勞保年資合計滿15年尚不符合請領老年給付）保
    險事項意願書、專案精簡離退人員領取公、勞保補償金領據
    、公賣局板橋分局專案精簡評價職位人員資遣事實表、公賣
    局板橋分局86年9 月20日八六公板局人字第4489號函可稽。
  (三)被告領取上開補償金後，再受僱於民間企業繼續投保勞工保
    險，於98年5 月15日退職，並由訴外人台北縣大眾傳播業職
    業工會於98年5 月18日為被告向勞工保險局（下稱勞保局）
    申請老年給付，經勞保局核定：「其保險年資合計32年又81
    日（老年一次給付年資以30年計），年齡滿52歲，已符合一
    次請領老年給付請領之規定，應按其退職當月起前3 年之平
    均月投保薪資18,850元，發給45個月，計848,250 元」，因
    被告退職係依公賣局專案精簡人員處理要點，而非依公營事
    業移轉民營條例規定領取勞退補償金，勞保局無法逕由被告
    所申請老年給付中代扣原領補償金，匯入被告指定之銀行帳
    戶，併通知原告應逕向被告辦理勞保補償金收回事宜，有勞
    保局98年5 月26日保給老字第09860406340 號函、98年6 月
    11日保給老字第09810152600 號函可佐。
  (四)綜上，被告於專案資遣離職時領取勞工保險老年給付補償金
    97萬650 元後，依法再參加同一勞工保險，並於退職後向勞
    保局申領老年給付84萬8,250 元，所領老年給付金額較原補
    償金低，被告即負有繳回與所領老年給付同額補償金84萬8,
    250 元之義務，依被告於86年10月30日出具切結書約定，原
    告得請求被告向指定之機構無息繳回原領補償金，原告曾委
    任臺灣菸酒公司代為處理向被告請求返還原領勞保補償金相
    關事宜，屢經臺灣菸酒公司板橋營業處函催被告繳還補償金
    84萬8,250 元，均因招領逾期退回，爰依切結書及其他相關
    法規等，請求被告給付原告84萬8,250 元並加計自起訴狀繕
    本送達翌日起算之法定遲延利息等語，並聲明：除供擔保金
    額外，如主文所示。
二、被告未於言詞辯論期日到場，亦未提出書狀為任何聲明或陳
    述。
三、原告主張上揭事實，業據其提出與其所述相符之公賣局專案
    精簡人員處理要點、切結書（勞保離職人員適用）、專案精
    簡離退人員（勞保年資合計滿15年尚不符合請領老年給付）
    保險事項意願書、專案精簡離退人員領取公、勞保補償金領
    據、公賣局板橋分局專案精簡評價職位人員資遣事實表、公
    賣局板橋分局86年9 月20日八六公板局人字第4489號函、勞
    保局98年5 月26日保給老字第09860406340 號函、98年6 月
    11日保給老字第09810152600 號函、臺灣菸酒公司板橋營業
    處98年6 月23日臺菸酒板營人字第0980002427號函、98年7
    月3 日臺菸酒板營人字第0980002831號函等影本各1 件在卷
    可稽（見臺灣板橋地方法院98年度司板勞調字第47號卷第8
    頁至17頁）。而被告已於相當時期受合法通知，未於言詞辯
    論期日到場爭執，亦未提出書狀為任何聲明或陳述，依民事
    訴訟法第280 條第3 項準用同條第1 項規定，視同自認原告
    之主張為真正。
四、綜上，原告依據上開切結書及台灣省菸酒公賣局專案精簡人
    員處理要點規定暨離退人員保險事項意願書約定，請求被告
    給付原告84萬8,250 元及自起訴狀繕本（寄存）送達翌日即
    98 年11 月13日起至清償日止，按週年利率百分之5 計算之
    利息，為有理由，應予准許。
五、原告陳明願供現金或等值之華南商業銀行無記名可轉讓定期
    存單為擔保，請准宣告假執行，核無不合，爰酌定相當之擔
    保金額准許之。
六、據上論結，原告之訴為有理由，依民事訴訟法第385 條第1
    項前段、第78條、第390 條第2 項，判決如主文。
中    華    民    國    99    年    4     月    30    日
                  勞工法庭    法  官  張金柱
如不服本判決，應於送達後20日內，向本院提出上訴狀並表明上
訴理由，如於本判決宣示後送達前提起上訴者，應於判決送達後
10日內補提上訴理由書（須按對造人數提出繕本）。
以上正本證明與原本無異。
中    華    民    國    99    年    4     月    30    日
                              書記官  陳美宜

司法院資訊處製作；財團法人民間司法改革基金會備份。
